臺灣臺南地方法院刑事判決　　　　　　　99年度易字第1751號
公　訴　人　臺灣臺南地方法院檢察署檢察官
被　　　告　謝沛桓
上列被告因詐欺案件，經檢察官提起公訴（99年度少連偵字第51
號），本院判決如下：
    主  文
謝沛桓幫助犯詐欺取財罪，處有期徒刑肆月，如易科罰金，以新
臺幣壹仟元折算壹日。
    事  實
一、謝沛桓應可預見若提供金融帳戶供他人使用，可能遭利用作
    為掩飾或隱匿詐欺犯罪之所得財物，以逃避追緝，竟基於幫
    助他人或其轉手之人實施詐欺犯罪之不確定故意，先於民國
    98年11月底某日，以其所有之存摺遺失，需有帳戶提供公司
    轉帳薪資，始能償還積欠胡益捷新臺幣5000元債務為由，向
    不知情胡益捷借得胡益捷之父胡信仲所有、臺灣中小企業銀
    行安平分行帳號：00000000000號帳戶之提款卡及密碼後，
    再於99年1月15日前之某日，在不詳地點，以不詳代價，將
    上開提款卡及密碼提供予真實姓名、年籍不詳之人，供犯罪
    集團作為存提款、匯款之用，而以此方式幫助犯罪集團為詐
    欺犯行。嗣詐騙集團取得上開帳戶資料後，即基於意圖為自
    己不法所有之犯意聯絡，先於99年1月10日在網路上向呂德
    偉陳稱可提供伴遊服務，繼於99年1月15日以電話佯稱需確
    認呂德偉之身分，即指示呂德偉持金融卡至自動櫃員機前操
    作，致呂德偉陷於錯誤，而將新臺幣（下同）2萬9988元匯
    入上開胡信仲之帳戶中。嗣因呂德偉察覺有異，報警循線查
    獲。
二、案經臺南市警察局第六分局報告臺灣臺南地方法院檢察署檢
    察官偵查起訴。
    理  由
一、本判決所引用之證據，檢察官及被告於準備程序，均同意作
    為證據使用，本院審酌前開證據之作成或取得之狀況，並無
    非法或不當取證之情事，且亦無顯不可信之狀況，認均有證
    據能力。
二、訊據被告謝沛桓於偵查及本院準備程序中均否認有上開犯行
    ，嗣於本院審理時則改稱願意認罪，惟依舊主張其向胡益捷
    所借得胡益捷之父胡信仲所有、臺灣中小企業銀行安平分行
    帳號：00000000000號帳戶之提款卡及密碼後，有將該帳戶
    資料及提款卡交付給王淇諭。惟查：
  (一)被告自承有向胡益捷借得其父胡信仲所有、臺灣中小企業銀
    行安平分行帳號：00000000000號帳戶之提款卡及密碼，核
    與證人胡益捷於偵查中之證稱：被告說打工的公司要薪資轉
    帳，但他的存摺遺失，所以要借用伊的提款卡，若公司匯款
    ，他會提領並償還積欠伊的5000元債務；被告係以薪資轉帳
    來騙取伊父親胡信仲的提款卡，伊有跟被告說密碼，後來伊
    向被告要回提款卡時，被告一直推拖，之後就完全連絡不上
    等語(見偵卷第16、17、19頁)，及證人洪揚富於警詢中之證
    稱：胡益捷多次打電話向被告謝沛桓催討債務及提款卡，但
    被告均以各種理由逃避(見警卷第14至15 頁)等語相符，堪
    信被告就此部分之自白與事實相符。
  (二)被告辯稱，向胡益捷所借得之帳戶資料及提款卡，已轉借給
    王淇諭，不知道他拿去做何事等語。然而，證人王淇諭於偵
    查中之證稱：伊不認識胡益捷，被告謝沛桓不曾交付提款卡
    給伊等語(見偵卷第34至35頁)。而被告對於為何向胡益捷借
    帳戶及提款卡之原因，前後又供述不一，先稱是自己工作要
    作為薪資轉帳之用，後又改稱是王淇諭委託伊向胡益捷借提
    款卡，然證人王淇諭已於偵查中證稱並不認識胡益捷，又如
    何能委託被告向胡益捷借用提款卡呢？況且，被告自己對於
    借用帳戶資料及提款卡之原因前後供述不一，何者為真而可
    採信，實令人懷疑。參以，證人王淇諭否認收受被告轉交之
    提款卡，被告向胡益捷借得帳戶資料及提款卡後，亦未能明
    確提出其轉交證人王淇諭之證明，從而可知被告辯稱提款卡
    已轉借王淇諭部分之供述無可採信為真實。
  (三)被告雖否認有將向胡益捷借得之帳戶資料及提款卡交付給詐
    騙集團之成員使用，然證人即被害人呂德偉因遭詐騙集團成
    員詐騙，致其陷於錯誤，而匯款2萬9988元至不知情之胡信
    仲所有、臺灣中小企業銀行安平分行帳號00000000000號帳
    戶內之事實，業據證人呂德偉於警詢中證述詳實在卷，且有
    卷附轉帳交易明細表可佐，堪信被告向胡益捷借得之帳戶資
    料及提款卡業已成為詐騙集團向被害人詐欺取財所使用之帳
    戶，而被害人亦確實遭詐騙集團詐騙而匯款2萬9988元至該
    帳戶。
  (四)綜上所述，被害人於99年1月15日中午12時52分匯款，該筆
    款項隨即於12時58分遭提領，顯見詐騙集團成員不僅知悉該
    帳戶之資料，且持有該帳戶之提款卡。而被告持有之胡信仲
    所申設臺灣中小企業銀行安平分行帳號00000000000號帳戶
    ，既未出借他人，又未遺失，卻成為詐騙集團成員向被害人
    詐取財物所使用之帳戶，若非被告自願性交付該帳戶資料及
    提款卡，詐騙集團成員如何能知悉帳戶資料並持有提款卡。
    從而，本件被告確有將向胡益捷借得其父胡信仲所有、臺灣
    中小企業銀行安平分行帳號：00000000000號帳戶之提款卡
    及密碼交付給詐騙集團成員使用，已堪認定。被告犯行明確
    ，應依法論科。
三、按刑法上之幫助犯，係對於犯罪與正犯有共同之認識，而以
    幫助之意思，對於正犯資以助力，而未參與實施犯罪之行為
    者而言（最高法院75年度臺上字第1509號、88年度臺上字第
    1270號判決亦同此意旨）。是以如未參與實施犯罪構成要件
    之行為，而係出於幫助之意思提供助力，即屬幫助犯，而非
    共同正犯。本件被告僅提供帳戶讓被害人存入款項，其行為
    性質上僅可認為係詐欺取財構成要件以外之幫助行為，尚難
    遽認係與前述詐欺取財行為人本於共同犯罪之犯意聯絡，而
    有參與或分擔向被害人等詐欺之犯行。核被告謝沛桓所為，
    係犯刑法第30條第1項、第339條第1項幫助詐欺取財罪，並
    依刑法第30條第2項之規定，按正犯之刑度減輕之。爰審酌
    被告向友人借得金融帳戶資料、提款卡及密碼，本應注意妥
    善保管，並不得隨意再轉供他人使用，竟隨意提供個人極為
    重要之金融帳戶，供詐騙行為人獲取犯罪所得，嚴重影響社
    會秩序，造成犯罪偵查困難，致使此類犯罪手法層出不窮，
    受害民眾增加，被告犯罪後一再否認犯行，遲至審理時始坦
    承犯行，併考量本件被害人遭詐騙之金額暨被告素行，本件
    犯罪情節與被告資力等一切情狀，量處如主文所示之刑，並
    諭知易科罰金之折算標準，以資懲儆。
據上論斷，應依刑事訴訟法第299條第1項前段，刑法第30條第1
項前段、第2項、第339條第1項、第41條第1項前段，刑法施行法
第1條之1第1項、第2項前段，判決如主文。
本案經檢察官孫昱琦到庭執行職務。
中　　華　　民　　國　 100　　年　　6 　　月　　7 　　日
　　　　　　　　　刑事第一庭  審判長法　官　夏金郎
                                    法  官  洪士傑
                                    法  官  鄭銘仁
以上正本證明與原本無異。
如不服本判決應於收受本判後10日內向本院提出上訴書狀，並應
敘述具體理由。其未敘述上訴理由者，應於上訴期間屆滿後20日
內向本院補提理由書狀（均須按他造當事人之人數附繕本）「切
勿逕送上級法院」。
  　　　　　　　　　　　    　　　　書記官　郭勝華
中　　華　　民　　國　 100　　年　　6 　　月　　10　　日
附記：
中華民國刑法第339條第1項
意圖為自己或第三人不法之所有，以詐術使人將本人或第三人之
物交付者，處 5 年以下有期徒刑、拘役或科或併科 1 千元以下
罰金。
